臺灣高等法院臺南分院民事判決　九十二年度重訴字第三六號　　　Ｋ
　　　原　　　告　乙　○　○
　　　訴訟代理人　甲　○　○
　　　被　　　告　丙　○　○
右當事人間因請求侵權行為損害賠償事件，由本院刑事庭裁定（九十二年度重交附民
字第一七三號）移送前來，本院於九十三年五月十一日言詞辯論終結，判決如左︰
      主      文
被告應給付原告新臺幣貳佰伍拾壹萬肆仟貳佰玖拾肆元，及自九十二年九月九日起，
至清償日止，按年息百分之五計算之利息。
原告其餘之訴駁回。
訴訟費用由被告負擔百分之四十八，餘由原告負擔。
本判決第一項於原告以新臺幣捌拾參萬元為被告供擔保後，得假執行。但被告如於執
行標的拍定或變賣前，以新臺幣貳佰伍拾壹萬肆仟貳佰玖拾肆元，為原告預供擔保，
得免為假執行。
原告其餘假執行之聲請駁回。
      事      實
甲、原告方面：
一、聲明：求為判決：（一）被告應給付原告新臺幣（下同）五百二十八萬二千三百
    八十四元，及自本件起訴狀繕本送達翌日起至清償日止，依年息百分之五計算之
    利息。（二）前項判決願供擔保請准宣告假執行。（三）訴訟費用由被告負擔。
二、陳述：
（一）查被告因酒後駕車闖紅燈撞及原告，致原告受有挫傷性腦出血、頸椎第四、五
      節骨折、併移位等傷害，爰依民法第一八四條、第一九三條、第一九五條、刑
      訴法第四八七條請求附帶民事賠償。
（二）茲將請求項目及金額敘述如下：
    1.醫藥費：共計十八萬二千三百八十四元，有醫藥費收據可稽。
    2.精神慰撫金二百萬元：原告所受之傷已達終生殘廢無法工作之程度，精神上所
　　　受之折磨與痛苦不言可知，爰請求精神賠償二百萬元。
    3.減少勞動能力收入二百五十萬元：原告受傷前擔任美髮設計師，月入二萬元。
      原告所受之傷已終生無法從事工作，依原告受傷時為三十九歲至六十歲退休尚
      能工作二十一年，再依霍夫曼公式一次請求扣除中間利息計三百三十八萬四千
      九百一十二元，計算式如下：20,000元X12月X14.1038（霍夫曼係數）
      =3,384,912，茲原告願意減縮請求為二百五十萬元。
    4.看護費六十萬元：原告受傷無法行動須賴看護工長期看護，聘用外勞擔任看護
      工，月薪為二萬一千元，以三年計算需支出看護費七十五萬六千元，茲原告同
      意減縮請求為六十萬元。又自九十一年八月二日起僱用外籍監護工每月費用為
      二萬零九百三十八元。
（三）經勞保局認定原告受傷為七等殘。
（四）有領了一百二十四萬五千二百二十一元強制保險費。
（五）嘉義基督教醫院有請病服員，病服員收費要給嘉基醫院抽成，所以病服員收據
      有部分由嘉基醫院開具收據。一部分有病服員開具收據。
三、證據：提出員工職務證明書、診斷證明書、申請外籍監護工專用診斷證明書、病
    服員結業證書、勞動契約書、外籍監護工費用明細表、強制保險領據各一份、勞
    保局函二件、發票四紙、安定費及健保費繳納收據六紙、醫藥費收據二十七紙影
    本及醫療費用計算表六張為證。
乙、被告方面：
一、聲明：求為判決：（一）請求判決駁回原告之訴及假執行之聲請。（二）訴訟費
    用由原告負擔。（三）如受不利之判決，被告願供擔保請准予宣告假執行。
二、陳述：
（一）被告否認有任何過失之行為，應由主張被告成立侵權行為人之原告負舉證責任
      ，否則應駁回其訴。
（二）按因汽車交通事故所致體傷、殘廢：：之被害人或受益人，依強制汽車責任保
      險法第五條、第二十八條規定，已由保險人受領保險金者，依強制汽車責任保
      險法第三十條規定，「視為」被告或被保險人損害賠償金額之一部分，被告受
      賠償請求時，得扣除之。本件原告乙○○已依強制汽車責任保險法，強制汽車
      責任保險給付標準受領因汽車交通事故致身體殘廢之第一等級一百四十萬元之
      給付，依首揭法律規定，自應先扣除一百四十萬元，合先陳明。
（三）次查，損害賠償係填補所受之損害，如非受有損害，自無賠償請求權之可言。
      再依全民健康保險法第八十二條規定「保險對象因汽車交通事故，經本保險提
      供醫療給付者，本保險之保險人，得向強制汽車責任保險之『保險人』『代位
      』請求該項之給付。」即全民健康保險之保險人依交通事故已支付之醫療費用
      ，有代位求償權之存在。而原告提出之收據，扣除「診斷證明書費」，依最高
      法院五十八年度台上字第一二六九號、六十年度台上字第二○三號、第四二○
      四號判決，均明示診斷證明書費用，並非用於治療傷害之所必需之必要費用，
      不能請求，無非以我國醫院及開業醫師均採醫藥合辦制度，故所謂之醫療費用
      ，應指醫療行為所必需支出之費用，而原告所支出之證明書費用高達十二次，
      其為何證明書費用如此多次，又未於準備書狀內載明，應予駁回之，而有醫生
      處方之醫療費用自付額祇有二萬一千四百九十元，其他非必要之費用被告否認
      之。
（四）再查，原告另提出之安素、白蘭氏雞精、洋蔘片、紙尿褲、頸圈、復健褲、凡
      士林、醫療褲襪、無醫師處分，私自購買補品又無證明為必要費用，且購買由
      何人使用已有可疑，故元生堂中藥房之收據、松柏藥局收據、吉杏展業股份有
      限公司之發票，均應予以駁回之。
（五）看護費用部分：依原告於準備狀所提陳世翰醫生之囑言「病人於民國（下同）
      九十一年五月十三日由急診入院，並於九十一年五月十八日行頸部軟骨切除固
      定手術：：需廿四小時有專人照料等語：：」，而九十一年五月十三日至同年
      月十八日，共六天為有醫生囑言認為必要，以每日二千元，共一萬二千元，其
      他原告未提出陳醫師有囑言認為需三年不能自理生活，需由專人照料之診斷證
      明書，則原告之請求，亦嫌無據。
（六）民法第一百九十五條第一項前段，所謂精神慰藉金之核給，應斟酌雙方身分，
      資力與加害程度及其他各種情形核給之。最高法院五十一年度台上字第二二三
      號判例要旨參照。而被告為一介工人，原告為貨車司機，原告所受之傷害，鈞
      院已傳喚陳醫師到庭結證，原告之傷勢已復原，且為普通傷害而已，認為應以
      五萬元為適當。
（七）被告有喝酒沒有錯，但是是原告來撞被告的，被告並沒有過失。
（八）被告沒有能力賠。被告是塑膠機器的工人，一天八百四十元。
（九）被告願意和解有一祖產願給原告，但原告不同意。
丙、本院依職權向臺灣嘉義地方法院檢察署調閱九十一年度偵字第三七四七號被告丙
    ○○等公共危險等案卷，及向財團法人嘉義基督教醫院函詢貴院出據病患乙○○
    之收據，其中一張為九十一年五月十四日起至同年七月六日止，自費金額為一萬
    七千九百七十五元。另一張為自九十一年五月十四日起至同年十二月三十一日止
    ，部分負擔為四百三十元，其他自付為六千二百七十一元，部分時間（同年五月
    十四日至七月六日）重疊，究竟九十一年五月十四日起至同年十二月三十一日止
    ，病患乙○○關於健保自行負擔及其他非健保自行負擔之金額為若干？等情。
      理      由
甲、程序方面：
    訴狀送達後，原告不得將原訴變更或追加他訴。但有下列各款情形之一者，不在
    此限：一、被告同意者。二、請求之基礎事實同一者。三、擴張或減縮應受判決
    事項之聲明者。四、因情事變更而以他項聲明代最初之聲明者。五、該訴訟標的
    對於數人必須合一確定時，追加其原非當事人之人為當事人者。六、訴訟進行中
    ，於某法律關係之成立與否有爭執，而其裁判應以該法律關係為據，並求對於被
    告確定其法律關係之判決者。七、不甚礙被告之防禦及訴訟之終結者；民事訴訟
    法第二百五十五條第一項定有明文。原告原起訴請求被告應給付原告六百一十萬
    元，後減縮聲明請求被告應給付原告五百二十八萬二千三百八十四元，揆諸前揭
    規定，係屬減縮應受判決事項之聲明，應予准許，合先敘明。
乙、實體方面：
一、本件原告主張：被告於九十一年五月十三日晚上，飲用啤酒後，明知其已因飲酒
    後，辨識力、注意力、反應力均已減低，而無法為安全之駕駛，竟仍駕駛其所有
    之車號ＳＢ─五七八九號自用小客車（下稱自小客車），沿嘉義市○○路由東向
    西方向行駛，於同日晚上十一時六分許，行經嘉義市○○路與維新路交岔路口時
    ，本應注意汽車行駛時，駕駛人應注意車前狀況，並隨時採取必要之安全措施，
    及飲酒後其吐氣所含酒精成分超過每公升０˙二五毫克以上不得駕車，且駕駛人
    駕駛汽車，應遵守道路交通標誌、標線、號誌之指示，而依當時天候晴朗、夜間
    有照明、有號誌之岔路、路面乾燥、無缺陷、道路未有任何障礙物、視距良好等
    情，客觀上並無不能注意之情事，竟疏於注意，貿然酒後駕車通過前揭路口，適
    原告乙○○駕駛車號ＨＫ─八八四六號自用小貨車（下稱自小貨車），沿維新路
    由南向北駛至該中山路交岔口，其所駕駛之自小貨車車頭撞擊被告丙○○所駕駛
    之自小客車駕駛座車門，原告乙○○因而受有挫傷性腦出血、頸椎第四、五節骨
    折、併移位等傷害，爰依侵權行為之法律關係，求為命被告應給付原告五百二十
    八萬二千三百八十四元，及自附帶民事起訴狀繕本送達翌日即九十二年九月九日
    （見九十二重交附民字第一七三號卷第五頁）起至清償日止，按年息百分之五計
    算利息之判決等語。
二、被告則以：本件車禍發生被告雖有喝酒，但係原告來撞擊被告，被告並無過失。
　　被告是塑膠機器的工人，一天工資八百四十元。又原告已受領強制汽車責任保險
　　金一百四十萬應予扣除。原告所支出之證明書費用高達十二次，而有醫生處方之
　　醫療費用自負額祇有二萬一千四百九十元，其他非必要之費用。原告另提出之安
　　素、白蘭氏雞精、洋蔘片、紙尿褲、頸圈、復健褲、凡士林、醫療褲襪、無醫師
　　處分，私自購買補品又無證明為必要費用，故元生堂中藥房之收據、松柏藥局收
　　據、吉杏展業股份有限公司之發票，均應予以駁回之。看護費用部分，九十一年
　　五月十三日至同年月十八日，共六天為有醫生囑言認為必要，以每日二千元，共
　　一萬二千元，其他原告未提出醫師有囑言認為需三年不能自理生活，需由專人照
　　料之診斷證明書，則原告之請求，亦嫌無據。被告為貨車司機，原告之傷勢已復
　　原，且為普通傷害而已，精神慰藉金認為應以五萬元為適當等語，資為抗辯。
三、原告主張因被告之過失行為，致其受有挫傷性腦出血、頸椎第四、五節骨折、併
    移位等傷害；被告則抗辯係原告自行撞擊被告，其並無過失。經查：
（一）被告丙○○對於其飲酒後駕車一節業已坦白承認，並有道路交通事故調查報告
      表、刑法第一百八十五條之三案件測試觀察紀錄表、舉發違反道路交通管理事
      件通知單、交通事故現場照片六張可資為證（見刑事警卷第一、二頁、第十至
      十四頁，偵查卷第十頁、第三十頁、原審九十一年十月一日訊問筆錄）。又被
      告過失傷害行為，業據告訴人乙○○指訴在卷，並有嘉義基督教醫院診斷證明
      書、前揭道路交通事故調查報告表、交通事故現場照片九張在卷可稽。
（二）據證人即處理本件交通事故之交通隊警員陳健正於刑事偵訊中結證稱：當時燈
      號運作正常，並非閃黃燈等語（見刑事警訊卷第四十二頁背面），而被告丙○
      ○於警詢中亦供陳：「（問：肇事地點是否有交通號誌？）有交通號誌運作，
      ：：：。」（見刑事警訊卷第二頁），且該路交岔口有行車管制燈號，正常動
      作等情，亦有上開道路交通事故調查報告表附卷可憑，足認當時該肇事地點確
      有交通號誌且仍屬正常運作甚明。而被告丙○○於前揭警詢中亦陳稱：「（問
      ：是否有酒後駕車或服用其他藥物駕車？）我有喝酒，喝啤酒三瓶（罐裝），
      經嘉義基督教醫院抽血檢驗酒精濃度二０八ＭＧ／ＤＬ，超過標準值。」等語
      （同上開警訊卷）；於偵訊中則供稱：「（問：為何會與人發生車禍？）乙○
      ○開小貨車撞到我的車門，當時我在聊天沒有注意車速，是否有煞車我也不清
      楚，因為現場沒有煞車痕跡。」、「（問：當時中山路的燈號為何？）我沒有
      注意到燈號。」等語（見刑事偵查卷第十頁背面、第三十一頁背面）；又證人
      即當時搭乘系爭自小客車上之乘客郭銘祥於偵查中證稱：「（車禍如何發生？
      ）當時我有喝酒，只感覺到車子碰的一聲，就一直偏向法院這邊（即中山路九
      十四號前）：：：。」等語（見刑事偵查卷第三一頁背面），而郭銘祥於本件
      事故當場經測試其吐氣所含酒精成分為每公升０．七九毫克，有酒精測試紙一
      張附於警卷（見刑事警訊卷第九頁），顯見被告丙○○暨證人郭銘祥於飲酒後
      ，駕駛及乘坐自小客車，於行經該岔路口時，均未注意當時號誌為何即貿然通
      行；另參以原告乙○○於偵查中陳稱：「（問：當時維新路號誌為何？）我每
      天都開那一條路，我肯定當時是綠燈。」、「（問：當時維新路與中山路車況
      如何？）車子很少，我是綠燈直走，我是沒有注意到車速，應該不會開很快。
      」等語（見刑事偵查卷第三十九頁）。綜合前述證人陳健正、郭銘祥及丙○○
      、乙○○之陳述等情，堪認當時維新路號誌應係綠燈，而被告丙○○駕車既未
      注意車前狀況，復未遵守號誌至明。被告辯稱伊當時係依綠燈號誌行駛云云，
      顯係卸責之詞，不足採信。
（三）復按汽車行駛時，駕駛人應注意車前狀況，並隨時採取必要之安全措施；次按
      駕駛人駕駛汽車，應遵守道路交通標誌、標線、號誌之指示，道路交通安全規
      則第九十四條第三項、第九十條前段分別定有明文。本件被告丙○○駕駛車輛
      於上開道路行駛時，本應注意前開道路交通安全規則，而案發當時天候晴朗、
      夜間有照明、柏油路面、路面乾燥、無缺陷、道路上未有任何障礙物、視距良
      好等情形，此有前揭道路交通事故調查報告表載明可憑，據此判斷，客觀上並
      無不能注意之情事，被告丙○○竟疏於注意車前狀況及交通號誌，貿然違規闖
      越紅燈行駛，致與原告乙○○發生交通事故，被告丙○○之駕駛行為，顯有重
      大過失，至為灼然。況本件肇事責任，經送臺灣省嘉雲區車輛行車事故鑑定委
      員會、及臺灣省車輛行車事故覆議鑑定委員會鑑定結果，亦認肇事路口設有行
      車管制號誌，未依號誌指示行駛者，為肇事原因，有各該委員會九十年十二月
      十一日嘉鑑字第九一一三六八號、九十二年一月三十日府覆議字第九一二九九
      四號函各一紙附卷可憑，益證被告就本件事故之發生應有重大過失甚明。且其
      過失駕駛行為，與原告乙○○之傷害結果間，亦具相當之因果關係。
（四）被告此一酒醉駕車因而致人受傷行為，亦由本院刑事庭同此認定，判處罪刑在
      案，業經本院調取九十一年度偵字第三七四七號被告丙○○等公共危險等案卷
      暨所附之刑事判決核閱屬實。綜上所述，被告自應負侵權行為損害賠償責任。
四、按因故意或過失，不法侵害他人之權利者，負損害賠償責任。不法侵害他人之身
    體或健康者，對於被害人因此喪失或減少勞動能力，或增加生活上需要時，應負
    損害賠償責任。又不法侵害他人之身體、健康、名譽、自由、信用、隱私、貞操
    ，或不法侵害其他人格法益而情節重大者，被害人雖非財產上之損害，亦得請求
    賠償相當之金額；民法第一百八十四條第一項前段、第一百九十三條第一項、第
    一百九十五條第一項分別定有明文。如前所述，原告既因被告之過失行為受有傷
    害，依上開規定，原告請求被告賠償其因此支付之醫療費用、精神慰撫金、減少
    勞動能力收入及看護費，即屬有據。茲就原告請求之賠償金額，逐項審酌如次：
（一）醫療費用部分：原告主張醫藥費共計十八萬二千三百八十四元，有醫藥費收據
      可稽云云。查原告主張提出如附表所示之收據、發票，扣除健保給付部分，自
      負額共支出三萬四千四百九十七元等情，業據提出醫院收據為證，其中證明書
　　　費用多張共六千七百三十元，僅採最高額當次三千元，其餘證明書費用，非屬
　　　必要費用，故金額合計三萬零七百六十七元（00000-0000+3000 =30767）。頸
　　　圈、紙尿褲、復健褲、凡士林、醫療褲襪之支出，為必要費用，合計六千五百
　　　八十元，總計三萬七千三百四十七元（30767+6580=37347），核屬有據，應予
　　　准許。原告逾此範圍之請求為無理由，應予駁回。又安素、白蘭氏、洋蔘、生
　　　氏、甘特杞、紅苳，因無醫師處方，非屬必要費用，此部分原告請求亦應駁回
　　　。又原告所呈之收據，其中一張為九十一年五月十四日起至同年七月六日止，
　　　自費金額為一萬七千九百七十五元。另一張為自九十一年五月十四日起至同年
　　　十二月三十一日止，部分負擔為四百三十元，其他自付額六千二百七十一元，
　　　部分時間（同年五月十四日至七月六日）雖有重疊，惟經本院函詢財團法人嘉
　　　義基督教醫院，該院回覆：本院住院、門診收據分別開立、故日期重疊，有財
　　　團法人嘉義基督教醫院九十三年四月二十三日（九十三）嘉基醫字第○五三八
　　　號函在卷可稽，故該二張收據金額並未重疊，附此敘明。
（二）精神慰撫金部分：原告主張其所受之傷，已達終生殘廢無法工作之程度，精神
      上所受之折磨與痛苦不言可知，請求精神賠償二百萬元。按慰撫金數額之認定
      ，除依所受身體上及精神上痛苦程度及所造成之影響二者予以衡量外，尚須斟
      酌雙方之身分資力與加害之程度及各種情形，予以核定。查原告事故發生時年
      近三十九歲，國中畢業，從事美髮設計師，有所得三筆、汽車一輛、投資五筆
      ；被告則為國中畢業，目前係塑膠機器工人，有所得一筆、土地四筆等情，業
      經兩造陳述明確，且有稅務電子閘門財產所得調件明細表在卷可稽。又原告於
      車禍發生後共住院近二個月，且原告目前仍平衡較不好、雙手靈活度較差，屬
      七等殘，非完全無法工作。又本件事故之發生，被告雖有過失，但原告未注意
　　　車前狀況，亦有過失（詳後述之）。茲審酌原告正屬壯年、因本件車禍留下後
　　　遺症、經濟能力、教育程度、地位、被告過失情節等各種情形，認原告請求精
　　　神慰撫金以一百二十萬元為適當。原告逾此範圍之請求為無理由，應予駁回。
（三）減少勞動能力收入部分：原告受傷前擔任美髮設計師，月入二萬元，有員工職
　　　務證明書一紙可稽，且為被告所不爭執（本院九十三年三月三日準備程序筆錄
　　　），自堪信為真實。然原告所受之傷非終生無法從事工作，依原告受傷時為三
　　　十九歲，至六十歲退休尚能工作二十一年又二十一日（車禍發生日為九十一年
　　　五月十三日至原告滿六十歲之日為一百十二年六月四日，共計二十一年又二十
　　　一日）。又原告係雙下肢不能正常行動，並非終身不能工作，原告之殘廢程度
　　　係殘廢給付標準表第七等級，有勞工保險局核定通知書在卷可稽，依各殘廢等
　　　級喪失或減少勞動能力比率表，第七等級喪失勞動能力程度為百分之六九‧二
　　　一。依霍夫曼公式一次請求扣除中間利息計二百三十四萬七千二百六十元，計
　　　算式如下：20,000元x12月x69.21% x{14.00000000+[（14.00000000-00.00000
　　　000)x21/365]}（霍夫曼係數）= 0000000，故原告得請求之金額為二百三十四
　　　萬七千二百六十元。原告此部分請求於二百三十四萬七千二百六十元之範圍內
      ，應予准許。原告逾此範圍之請求為無理由，應予駁回。
（四）看護費部分：民法第一百九十三條第一項所稱之增加生活上之需要，係指被害
      以前並無此需要，因為受侵害，始有支付此費用之需要而言。其因身體或健康
      受不法侵害，需人長期看護，就將來應支付之看護費，係屬增加生活上需要之
      費用，加害人固應予以賠償，惟被害人是否確需依賴他人長期看護，仍應以最
      後事實審言詞辯論終結時之事實狀況為認定之標準（最高法院八十八年度台上
      字第一七七一號判決意旨參照）。原告主張其因受傷無法行動須賴看護工長期
      看護，聘用外勞擔任看護工，月薪為二萬一千元，以三年計算需支出看護費七
      十五萬六千元，原告同意減縮請求為六十萬元等語。被告則抗辯原告未提出醫
      師有囑言認為需三年不能自理生活，需由專人照料之診斷證明書等語。惟查原
      告頸椎損傷、四肢癱瘓，需二十四小時有專人在旁照顧，有原告申請僱請外籍
      監護工診斷證明書為憑，被告抗辯稱原告無請看護之必要即無可採。依勞動契
      約第一條所約定之合約期間為二年。原告提出財團法人嘉義基督教醫院收據（
      病服員）、病服員收據及財團法人伊甸社會福利基金會居家服務臨時收據共三
      紙，其費用為九萬零一百二十元（3360+40640+3210+36790+5805+315 =90120
      ）。又原告聘請外籍監護工二年部分，自九十一年八月二日至九十三年七月三
      十一日止，每月二萬零九百三十八元（底薪15840+加班費2112+安定費2000+健
      保費986=20938），計五十萬二千五百十二元（20938x24=502512），合計原告
      得請求之看護費用為五十九萬二千六百三十二元（90120+502512 =592632）。
      因本件判決於九十三年五月二十五日宣判，距合約期滿僅餘二個多月，故不再
      以霍夫曼公式一次扣除中間利息，附此敘明。原告此部分請求於五十九萬二千
      六百三十二元之範圍內，應予准許。原告逾此範圍之請求為無理由，應予駁回
      。
（五）綜上所述，原告因被告之過失行為所受之損害為，醫療費用三萬七千三百四十
      七元、精神慰撫金一百二十萬元、減少勞動能力收入二百三十四萬七千二百六
      十元、看護費用五十九萬二千六百三十二元，合計為四百一十七萬七千二百三
      十九元（37347+0000000+0000000+592632=0000000）。
五、又按損害之發生或擴大，被害人與有過失者，法院得減輕賠償金額，或免除之，
    民法第二百十七條亦定有明文。經查：本件車禍肇事之原因，依前所述，被告雖
    有過失，惟本件肇事當時維新路之燈號雖應為綠燈，然依當時狀況，並無不能注
    意之情形，原告乙○○於駕車通過該路口時，既未注意其車前車輛動態，自無從
    知悉車禍如何發生，復參以肇事現場並未遺留任何煞車痕，且係原告自小貨車車
    頭直接撞擊被告自小客車之駕駛座處，亦顯見其疏未注意車前狀況，以隨時採取
    任何必要安全措施，雖原告堅稱被告丙○○之自小客車受創部位僅為擦撞而非凹
    陷，且事故發生後尚得行駛至台灣嘉義地方法院檢察署等情，認本件事故並非原
    告乙○○之自小貨車車頭直接撞擊被告丙○○之自小客車駕駛座車門，惟被告丙
　　○○之自小客車在駕駛座車門處因遭嚴重撞擊確呈凹陷狀態，非僅擦撞而已，此
　　有車禍發生後之現場照片可稽（見刑事警卷第十二頁），而車輛遭撞擊後滑行，
　　亦屬物理力學之常態，原告前開論證，難作為其無法預見之證據，審酌本件車禍
　　之發生，原告乙○○亦有過失，暨其他一切情狀，認被告應負百分之九十之過失
　　責任，原告應負百分之十之過失責任，亦即應減輕被告百分之十之賠償責任，換
　　言之，即原告僅得請求被告賠償前開金額之百分之九十。從而依上開過失相抵之
　　比例計算後，原告所得請求之金額為三百七十五萬九千五百一十五元（即
    0000000x90%=0000000，元以下四捨五入）。
六、末按，保險人依本法規定給付之保險金，視為加保人或被保險人損害賠償金額之
    一部分，加害人或被保險人受賠償請求時，得扣除之；強制汽車責任保險法第三
    十條定有明文。被告主張原告已領取強制責任險保險金一百二十四萬五千二百二
    十一元等情，為原告所不爭執，應認為真實。依強制汽車責任保險法第三十條規
    定，保險人依法給付之保險金，應視為損害賠償之一部，是此部分之請求應扣除
    之。則自上開金額中扣除強制汽車責任保險給付後，原告所得請求之金額為二百
    五十一萬四千二百九十四元（0000000-0000000=0000000）。原告逾此部分之請
    求，於法無據，應予駁回。
七、復按給付有確定期限者，債務人自期限屆滿時起，負遲延責任。給付無確定期限
    者，債務人於債權人得請求給付時，經其催告而未為給付，自受催告時起，負遲
    延責任。其經債權人起訴而送達訴狀，或依督促程序送達支付命令，或為其他相
    類之行為者，與催告有同一之效力；民法第二百二十九條第一、二項分別定有明
    文。又遲延之債務，以支付金錢為標的者，債權人得請求依法定利率計算之遲延
    利息。但約定利率較高者，仍從其約定利率。應付利息之債務，其利率未經約定
    ，亦無法律可據者，週年利率為百分之五；同法第二百三十三條第一項及第二百
    零三條亦定有明文。查本件原告請求被告應賠償之金額，並未定有給付之期限，
    則原告請求自起訴狀繕本送達被告之翌日起，按年息百分之五計算之利息，並未
    逾上開規定之範圍，自無不合。查原告起訴狀繕本係於九十二年九月八日送達被
    告收受，有送達證書附卷可稽，則原告請求自九十二年九月九日起至清償日止，
    按年息百分之五計算之利息，洵屬正當。
八、原告及被告均陳明願供擔保，請求准為假執行或免為假執行之宣告，經核就原告
    勝訴部分，並無不合，爰分別酌定相當之擔保金額，併宣告之；至原告敗訴部分
    ，其假執行之聲請已失其所附，應予駁回。
九、據上論結，本件原告之訴為一部有理由，一部無理由，依民事訴訟法第七十九條
    、第三百九十條第二項、第三百九十二條第二項判決如主文。
中　　　華　　　民　　　國　　九十三　　年　　　五　　　月　　二十五　　日
　　　　　　　　　　　　　　　　　　臺灣高等法院臺南分院民事第五庭
~B1審判長法官　游　　明　　仁
~B2　　　法官　黃　　三　　哲
~B3　　　法官　蘇　　重　　信
右為正本係照原本作成。
如對本判決上訴，須於判決送達後廿日內向本院提出上訴狀，未表明上訴理由者，應
於上訴後廿日內，向本院提出理由書。
中　　　華　　　民　　　國　　九十三　　年　　　五　　　月　　二十五　　日
                                        法院書記官　黃　　文　　生
┌───────────────────────┐
│附表：醫療費用（實收金額）                    │
├───────────────────────┤
│一、財團法人嘉義基督教醫院收據                │
├──┬─────────┬───┬──────┤
│編號│ 日期             │金額  │備註        │
├──┼─────────┼───┼──────┤
│1.  │ 91.5.13          │1577  │            │
├──┼─────────┼───┼──────┤
│2.  │ 91.5.13          │34    │            │
├──┼─────────┼───┼──────┤
│3.  │ 91.5.15          │250   │證書費      │
├──┼─────────┼───┼──────┤
│4.  │ 91.5.15          │340   │            │
├──┼─────────┼───┼──────┤
│5.  │ 91.5.17          │850   │證書費      │
├──┼─────────┼───┼──────┤
│6.  │ 91.5.17          │50    │證書費      │
├──┼─────────┼───┼──────┤
│7.  │ 91.5.24          │250   │證書費      │
├──┼─────────┼───┼──────┤
│8.  │ 91.5.29          │100   │證書費      │
├──┼─────────┼───┼──────┤
│9.  │ 91.6.18          │100   │證書費      │
├──┼─────────┼───┼──────┤
│10.  │ 91.7.4           │100   │證書費      │
├──┼─────────┼───┼──────┤
│11.  │ 91.5.14-91.7.6   │17975 │            │
├──┼─────────┼───┼──────┤
│12.  │ 91.7.8           │350   │證書費      │
├──┼─────────┼───┼──────┤
│13.  │ 91.7.11          │170   │            │
├──┼─────────┼───┼──────┤
│14.  │ 91.7.12          │150   │            │
├──┼─────────┼───┼──────┤
│15.  │ 91.7.12          │400   │            │
├──┼─────────┼───┼──────┤
│16.  │ 91.7.19          │80    │            │
├──┼─────────┼───┼──────┤
│17.  │ 91.7.24          │80    │            │
├──┼─────────┼───┼──────┤
│18.  │ 91.7.25          │50    │            │
├──┼─────────┼───┼──────┤
│19.  │ 91.7.31          │80    │            │
├──┼─────────┼───┼──────┤
│20.  │ 91.8.7           │80    │            │
├──┼─────────┼───┼──────┤
│  │ 91.8.8           │50    │            │
├──┼─────────┼───┼──────┤
│  │ 91.8.22          │150   │證書費100   │
├──┼─────────┼───┼──────┤
│  │ 91.9.5           │50    │            │
├──┼─────────┼───┼──────┤
│  │ 91.9.26          │150   │證書費100   │
├──┼─────────┼───┼──────┤
│  │ 91.10.17         │50    │            │
├──┼─────────┼───┼──────┤
│  │ 91.11.7          │150   │證書費100   │
├──┼─────────┼───┼──────┤
│  │ 91.11.19         │50    │            │
├──┼─────────┼───┼──────┤
│  │ 91.11.28         │450   │證書費400   │
├──┼─────────┼───┼──────┤
│  │ 91.12.12         │550   │證書費100   │
├──┼─────────┼───┼──────┤
│  │ 91.5.14-91.12.31 │6271  │證書費3000  │
├──┼─────────┼───┼──────┤
│  │ 92.5.15          │50    │            │
├──┼─────────┼───┼──────┤
│  │ 92.5.22          │300   │            │
├──┼─────────┼───┼──────┤
│  │ 92.1.1-92.5.22   │2000  │證書費800   │
├──┼─────────┼───┼──────┤
│  │ 92.6.26          │50    │            │
├──┴─────────┴───┴──────┤
│二、財團法人天主教聖馬爾定醫院收據            │
├──┬─────────┬───┬──────┤
│  │ 92.7.17          │190   │            │
├──┼─────────┼───┼──────┤
│  │ 92.7.17          │190   │            │
├──┼─────────┼───┼──────┤
│  │ 92.7.17          │280   │            │
├──┼─────────┼───┼──────┤
│  │ 92.7.22          │190   │            │
├──┼─────────┼───┼──────┤
│  │ 92.7.22          │50    │            │
├──┼─────────┼───┼──────┤
│  │ 92.7.22          │80    │            │
├──┼─────────┼───┼──────┤
│  │ 92.7.22          │80    │證書費      │
├──┼─────────┼───┼──────┤
│  │ 92.10.16         │50    │            │
├──┴─────────┴───┴──────┤
│三、發票、收據                                │
├──┬─────────┬───┬──────┤
│  │ 91.5.15          │3500  │頸圈        │
├──┼─────────┼───┼──────┤
│  │ 91.7.18          │1614  │紙尿褲      │
├──┼─────────┼───┼──────┤
│  │ 91.7.18          │538   │復健褲      │
├──┼─────────┼───┼──────┤
│  │ 91.7.18          │29    │凡士林      │
├──┼─────────┼───┼──────┤
│  │ 91.7.18          │899   │醫療褲襪    │
└──┴─────────┴───┴──────┘
